【裁判字號】    99,上訴,466
【裁判日期】    990429
【裁判案由】    違反槍砲彈藥刀械管制條例等
【裁判全文】
臺灣高等法院刑事判決                 99年度上訴字第466號
上  訴  人  臺灣基隆地方法院檢察署檢察官
上  訴  人
即  被  告  甲○○
指定辯護人  本院公設辯護人  周君穎
上列上訴人因被告違反槍砲彈藥刀械管制條例等案件，不服臺灣
基隆地方法院98年度訴字第934號，中華民國98年10月30日第一
審判決（起訴案號：臺灣基隆地方法院檢察署98年度偵字第2823
號），提起上訴，本院判決如下：
    主  文
上訴駁回。
    事  實
一、甲○○前於民國82年間因毒品案件，經法院判處有期徒刑12
    年確定，於94年6月12日假釋縮刑期滿，視為執行完畢（起
    訴書誤載為94年11月19日），詎不知悔改，明知可發射子彈
    具有殺傷力之改造手槍係違禁物，未經中央主管機關許可，
    不得持有，竟於98年2月間，在臺北市華山玩具店以新臺幣
    7,500元之代價購得可發射子彈具有殺傷力之改造手槍1枝（
    含彈匣1個，槍枝管制編號：0000000000）而持有之。嗣於
    同年6月18日為警持搜索票前至甲○○住處搜索，扣得上開
    槍枝（含彈匣1個）、非制式子彈4顆（均不具殺傷力）、仿
    半自動手槍（不具殺傷力）、底火帽7片、滑套、槍管等物
    ，而查悉上情（甲○○另所犯恐嚇部分，業經判處拘役五十
    日確定）。
二、案經基隆市警察局移送臺灣基隆地方法院檢察署檢察官偵查
    起訴。
    理  由
壹、程序方面
    按偵查中有關鑑定人之選任及鑑定機關（團體）之囑託，依
    刑事訴訟法第198條及第208條之規定，應由檢察官為之，而
    鑑定人及鑑定機關（團體）實施鑑定或審查之人所為之言詞
    或書面報告，即為傳聞證據之例外，具有證據能力。是以檢
    察官對於偵查中之案件，認須實施鑑定者，固應就具體個案
    ，選任鑑定人或囑託鑑定機關（團體）為之；但對於司法警
    察機關調查中之案件，或有量大或急迫之情形，為因應實務
    之現實需求，如檢察官針對該類案件之性質，認為當然有鑑
    定之必要者，基於檢察一體原則，得由該管檢察長對於轄區
    內之案件，以事前概括選任鑑定人或囑託鑑定機關（團體）
    之方式，俾便轄區內之司法警察官、司法警察對於調查中之
    此類案件，得即時送請事前已選任之鑑定人或囑託之鑑定機
    關（團體）實施鑑定，有法務部92年9月1日法檢字第09200
    35083號函可按。而臺灣高等法院檢察署檢察長概括選任內
    政部警政署刑事警察局（下稱刑事警察局）為「槍、彈鑑定
    」之鑑定機關，有臺灣高等法院檢察署檢察長概括選任鑑定
    機關名冊可按，是本案承辦員警於查獲扣案槍、彈，本於偵
    查輔助人員之身分，在案件未移送檢察官偵辦前之調查犯罪
    階段，依據上開臺灣高等法院檢察署檢察長之概括授權，先
    行將扣案子彈，送請檢察長預先核定之專責鑑定機關即刑事
    警察局實施鑑定，基於檢察一體原則，上開鑑定機關亦應視
    同受承辦檢察官所選任或囑託而執行鑑定業務，其出具之書
    面鑑定報告，應屬刑事訴訟法所定之傳聞例外，當具有證據
    能力。
貳、實體方面
一、上揭持有具有殺傷力之改造手槍之事實，業據被告甲○○迭
    於偵審中坦承不諱，並有前開具有殺傷力之改造手槍1枝（
    含彈匣1個）扣案足憑，及上開槍枝暨現場查獲照片數張在
    卷足佐。而扣案之上開手槍1枝（含彈匣1個），認係改造手
    槍，係仿BERETTA廠84型半自動手槍製造之槍枝，車通金屬
    槍管內阻鐵而成，擊發功能正常，可供擊發適用子彈使用，
    認具殺傷力，此經刑事警察局鑑定屬實，有該局98年7月10
    日刑鑑字第0980087070號鑑驗書暨照片附卷可稽，足認上開
    扣案之改造手槍1枝（含彈匣1個）具有殺傷力。是被告前揭
    自白與事實相符，堪信採為本案認定犯罪事實之證據。本案
    事證明確，被告上開犯行，洵堪認定，應依法論科。
二、檢察官於原審論告及提起本件上訴時雖以：被告於警詢時供
    稱「槍管改過，我用電鑽將槍管貫通，98年4月間改的」、
    「有（試打過）」、「（槍管自行貫通）花了4、5天」、「
    因為槍管裡面的阻鐵是斜的不好鑽，要慢慢鑽才能鑽過去，
    如果太快或用力槍管會被鑽破」等語（偵查卷第8至11頁）
    ；及於偵查中檢察官訊問時亦為相同供述（偵查卷第65頁）
    ，並有扣案之電鑽1台、鑽頭3支及改造手槍1枝扣案可佐；
    且依刑事警察局上開98年7月10日鑑驗書，鑑驗結果亦認送
    鑑手槍1枝（槍枝管制編號：0000000000）認係改造手槍，
    …車通金屬槍管內阻鐵而成，擊發功能正常，可供擊發適用
    子彈使用，認具殺傷力等情（偵查卷第110頁），如該枝槍
    枝確為被告所改造，則其觸犯槍砲彈藥刀械管制條例第8條
    第1項未經許可改造手槍罪，與同條第4項持有改造手槍，屬
    高度行為及低度行為之吸收關係，應為起訴效力所及等語。
    惟按被告或共犯之自白，不得作為有罪判決之唯一證據，仍
    應調查其他必要之證據，以察其是否與事實相符，刑事訴訟
    法第156條第2項定有明文，該條項之立法目的乃在補強證據
    擔保自白之真實性。是被告雖經自白，仍應調查其他必要之
    證據，以察其是否與事實相符。亦即以補強證據之存在，藉
    之限制自白在證據上之價值。而所謂補強證據，則指除該自
    白本身外，其他足資以證明自白之犯罪事實確具有相當程度
    真實性之證據，而足使犯罪事實獲得確信者而言，有最高法
    院74年度臺覆字第10號判例參照。次按刑事訴訟法第161條
    第1項規定：檢察官就被告犯罪事實，應負舉證責任，並指
    出證明之方法。其立法理由：「為確實促使檢察官負舉證責
    任及防止濫行起訴‥‥檢察官對於被告之犯罪事實，自應負
    提出證據及說明之實質責任」。因此，公訴案件犯罪證據之
    蒐集及提起公訴後，對犯罪事實之舉證責任與指出證明之方
    法，均屬公訴人之職責，原則上法院僅於當事人之主張及舉
    證範圍內進行調查證據，其經法定程序調查證據之結果，認
    已足以證明犯罪事實時，始得為犯罪事實之認定。若其為訴
    訟上之證明，於通常一般人仍有合理之懷疑存在，尚未達於
    可確信其真實之程度者，在該合理懷疑尚未剔除前，自不能
    為有罪之認定。且法院不得以偵查機關關於某種犯罪之調查
    不易，即放棄上開原則之堅持，致有違背刑事訴訟無罪推定
    及嚴格證明之原則。是以，倘檢察官所提出之證據，不足為
    被告有罪之積極證明，或其指出證明之方法，無從說服法院
    以形成被告有罪之心證，基於無罪推定之原則，自應為被告
    無罪判決之諭知，最高法院92年台上字第128號判例及同院
    94年度台上字第2033號判決要旨參酌。經查：被告固曾於警
    詢及檢察官偵查時自白扣案改造手槍之槍管，係其於98年4
    月間用電鑽貫通云云（偵查卷第65頁）。然被告於同日偵查
    中即已供稱：上開扣案之具有殺傷力之改造手槍1枝係其於
    98年2月間，在台北市華山玩具店購買等語（偵查卷第66頁
    ），並於本院審理時堅決否認有何改造手槍行為，供稱：其
    購入時，該槍管即已貫通等語（本院卷第55頁反面），是被
    告於偵審中之供述除上開有關持有改造手槍之自白部分外，
    前後辯解不一，孰為真實，已非無疑。況經本院囑託刑事警
    察局鑑定扣案之電鑽及鑽頭能否貫通改造手槍之槍管乙節，
    然據該局覆以：「因工具痕跡多屬重複性紋痕，無法比對且
    涉及行為人知識、經驗及技術等相關因素，本局無法研判」
    等語，有該局99年3月18日刑鑑字第099 0033303號覆函在卷
    足憑（本院卷第43頁）。而刑事警察局上開98年7月10日鑑
    驗書，雖認扣案之改造手槍係以車通金屬槍管內阻鐵而成等
    情，然是否能以扣案之電鑽及鑽頭貫通該改造手槍之槍管，
    既無從研判，是尚難以刑事警察局上開98年7月10日鑑驗書
    ，遽為被告前揭自白之補強證據。此外，復查無其他積極證
    據足資證明被告確有此部分犯行。因此，本案尚難僅依被告
    上開自白，而逕認被告有槍砲彈藥刀械管制條例第8條第1項
    未經許可改造手槍之行為。
三、核被告持有上開改造手槍之行為，係犯槍砲彈藥刀械管制條
    例第8條第4項之未經許可持有可發射子彈具有殺傷力之改造
    手槍罪。又被告受有如事實欄有期徒刑執行完畢，5年內再
    犯本件有期徒刑以上之罪，屬累犯，應依刑法第47條第1項
    加重其刑。
四、原審就被告所犯持有具有殺傷力之改造手槍部分，認其罪證
    明確，因而適用槍砲彈藥刀械管制條例第8條第4項、刑法第
    11 條前段、第47條第1項、第42條第3項、刑法施行法第1條
    之1之規定，審酌被告未經許可持有殺傷力之改造手槍，對
    於社會治安所生危害非淺、持有改造手槍數量，且未具體造
    成危害，衡其犯罪目的、犯罪動機、犯罪手段、智識程度及
    犯罪後坦承犯行，態度尚可等一切情狀，量處被告有期徒刑
    三年六月，併科罰金新臺幣十萬元，並就併科罰金部分諭知
    易服勞役之折算標準。且以扣案之改造手槍1枝（含彈匣1個
    ，槍枝管制編號：0000000000號），屬違禁物，應依刑法第
    38條第1項第1款之規定，宣告沒收，復敘明因被告係累犯，
    且持有改造手槍，有恃無恐，竟持往債務人住處逼債，顯非
    法所許，其法治觀念淡薄，與單純持有改造手槍不能相提並
    論，是以辯護人以被告患有情感性精神病，尚有幼子須要扶
    養，其有正當職業，認即使量處法定最低度刑度，猶嫌過重
    情形，爰請依刑法第59條規定酌減其刑，應礙難所請，經核
    並無不合。檢察官上訴意旨猶執前詞，指摘原判決未認定被
    告改造手槍行為，及被告上訴指摘原判決量刑過重，均為無
    理由，應予駁回。
據上論斷，應依刑事訴訟法第368條，判決如主文。
本案經檢察官陳玉珍到庭執行職務。
中    華    民    國    99    年    4     月    29    日
                  刑事第二十一庭審判長法  官  蔡聰明
                                      法  官  趙文
                                      法  官  楊力進
以上正本證明與原本無異。
如不服本判決，應於收受送達後十日內向本院提出上訴書狀，其
未敘述上訴之理由者並得於提起上訴後十日內向本院補提理由書
（均須按他造當事人之人數附繕本）「切勿逕送上級法院」。
                                      書記官  彭威翔
中    華    民    國    99    年    4     月    30    日
附錄：本案論罪科刑法條全文
槍砲彈藥刀械管制條例第8條
未經許可，製造、販賣或運輸鋼筆槍、瓦斯槍、麻醉槍、獵槍、
空氣槍或第 4 條第 1 項第 1 款所定其他可發射金屬或子彈具
有殺傷力之各式槍砲者，處無期徒刑或 5 年以上有期徒刑，併
科新臺幣 1 千萬元以下罰金。
未經許可，轉讓、出租或出借前項所列槍枝者，處 5 年以上有
期徒刑，併科新臺幣 1 千萬元以下罰金。
意圖供自己或他人犯罪之用，而犯前二項之罪者，處無期徒刑或
 7 年以上有期徒刑，併科新臺幣 1 千萬元以下罰金。
未經許可，持有、寄藏或意圖販賣而陳列第 1 項所列槍枝者，
處 3 年以上10 年以下有期徒刑，併科新臺幣 700 萬元以下罰
金。
第 1 項至第 3 項之未遂犯罰之。

司法院資訊處製作；財團法人民間司法改革基金會備份。
